【裁判字號】    89,保險,12
【裁判日期】    890803
【裁判案由】    給付保險金
【裁判全文】
臺灣高雄地方法院民事裁定  八十九年保險字第十二號
    原      告  甲○○○
    訴訟代理人  陳水聰律師
    被      告  國寶人壽保險股份有限公司
    法定代理人  曾慶豐
右當事人間請求給付保險金事件，本院裁定如左：
    主      文
本件移送臺灣士林地方法院。
    理      由
一、按訴訟之全部或一部，法院認為無管轄權者，依原告聲請或依職權以裁定移送其
    管轄法院，民事訴訟法第二十八條第一項定有明文。又當事人得以合意定第一審
    管轄法院。但以關於由一定法律關係而生之訴訟為限。前項合意，應以文書證之
    。同法第二十四條亦有明文。
二、本件原告起訴主張：其子蔣茂詳於民國八十八年九月九日向被告公司投保人壽險
    新台幣三百萬元，已填寫保險要保書並交付保險費於被告公司，詎蔣茂詳即於同
    年月三十日死亡，為此請求被告公司給付保險金云云。被告則以：其住所係設於
    台北市北投區○○○路○段十八號為由，抗辯本院無管轄權等語。
    經查：被告公司係設於台北市北投區○○○路○段十八號乙節，為原告所不爭執
    。原告雖以兩造已合意由高雄地方法院管轄云云。惟據原告所提出被告公司之附
    加保險彙編一件，其內定期保險附約保單第二十六條記載「本附約涉訟時，約定
    以要保人住所所在地地方法院為管轄法院．．．」等語，經查當事人以合意定第
    一審管轄法院，其性質應屬訴訟法上之契約，兩造當事人之意思表示要一致，並
    以文書證之，前揭法條規定甚明，然原告所提出之所謂「彙編」，其前後皆無雙
    方當事人之簽名或蓋章，該「彙編」前開合意管轄之記載，並非係兩造之合意所
    作成，且原告亦自承訴外人蔣茂詳於與被告公司簽訂保險契約前，即發生保險事
    故等語，兩造並無合意定第一審管轄法院，應堪審認。原告另以本件契約履行地
    在高雄地區，本院自有管轄權在云云。按民事訴訟法第十二條固規定：因契約涉
    訟者，如經當事人定有債務履行地，得由該履行地之法院管轄。姑不論此係指契
    約已合法成立生效者始有適用，而如前所述，本件人壽保險契約因被告公司尚未
    同意承保致未成立生效外，縱認該法條仍適用於契約未成立時之場合，亦因原告
    所提出之要保書，其中並未就被告公司所應負之債務之履行地，即保險事故發生
    時應於何處給付保險金予受益人乙節有所約定，原告此部分之主張亦非可採。
三、綜上所述，兩造既無管轄合意之存在，亦無契約履行地之約定，則依民事訴訟法
    第一條第一項之規定，自應由被告公司之住所所在地之法院即臺灣士林地方法院
    管轄始為合法。玆原告向無管轄權之本院起訴，應有誤會。爰依職權將本件移送
    於該管轄法院。
四、依民事訴訟法第二十八條第一項，裁定如主文。
中      華      民      國    八十九    年      八      月    三        日
                              臺灣高雄地方法院民事第二庭
~B法        官  陳明富
右為正本係照原本作成。
如對本裁定抗告須於裁定送達後十日內向本院提出抗告狀。
中      華      民      國    八十九    年      八      月    三        日
~B法院書記官  陳淑女


司法院資訊處製作；財團法人民間司法改革基金會備份。
